【裁判字號】    98,聲,3438
【裁判日期】    981116
【裁判案由】    聲請解除限制出境
【裁判全文】
臺灣高等法院刑事裁定                  98年度聲字第3438號
聲  請  人
即  被  告  甲○○
選任辯護人  黃世芳律師
上列被告因聲請解除限制出境案件，本院裁定如下：
    主  文
聲請駁回。
    理  由
一、本件聲請意旨略以：
（一）緣被告甲○○因貪污乙案，頃經最高法院發回更審，現由
      鈞院98年重上更(四)字第12號審理中。而查，本案被告甲○
      ○自案發之際即遭限制出境，迄今前後已近17年之久。
（二）茲被告因本案案發初時為年幼之工讀生，罹訟迄今已達17
      年之久。大學畢業考會計師至今努力工作，現服務於股票
      上市之系統整合資訊公司，擔任財會部經理職務。一向工
      作認真盡責，深受公司讚許、倚重。然因公司海外業務之
      連繫、查核，被告常有短期出差之需、惟因本案長期遭受
      境管，致被告於工作、昇遷均受到莫大之影響。
（三）被告工作事業穩定有如前述，而且已經結婚多年，丈夫同
      在台北上班，小孩即將上小學。全家家庭和樂圓滿，斷無
      可能離台出境不歸。
（四）為此，懇請鈞院審酌被告確有短期出境之需求，並衡量被
      告受長期境管前後已達十七年之久，實與比例之原則似有
      不符等情，謹請准予解除限被告甲○○之境管，並提出在
      職證明書及戶籍謄本各一份。
二、按限制被告之住居，其目的在輔助具保、責付之效力，以保
    全審判之進行及刑罰之執行。是以對具保、責付並限制住居
    之被告，有無繼續限制其住居之必要，當以此為考量。而限
    制出境，依其性質，應為限制住居處分之一，法院是否限制
    被告出境，其審酌之情形亦同（參見最高法院91年度臺抗字
    第467號裁定意旨）。復按限制被告出境，僅在限制被告應
    居住於我國領土範圍內，不得擅自出國，俾便於訴訟程序之
    進行，較之限制居住於某市某縣某鄉某村，其居住之範圍更
    為廣闊，是限制出境與限制住居名稱雖有不同，然限制出境
    亦屬限制住居之處分，係執行限制住居方法之一種。故限制
    出境之處分，性質上屬於限制住居之一種，目的在防止被告
    逃亡，確保被告能於審判時到庭，以利刑事訴訟程序之進行
    ，是考量解除限制出境與否，自應以訴訟之進行及證據之調
    查是否因此而受影響為判斷依據。
三、本院查：
（一）本件聲請人即被告甲○○因涉犯修正前勘亂時期貪污治罪
      條例第4條第4款、第5條第3款、刑法第213條之罪，在民
      國（下同）82年2月27日經公訴人提起公訴；原審在82年
      10 月30日，認被告犯罪證據明確，以82年度訴字第694號
      判決，以被告被告甲○○「共同依據法令從事公務人員，
      對於職務上之行為收受賄賂，處有期徒刑8年，褫奪公權7
      年，所得新台幣60萬6千7百26元應予追繳沒收，如全部或
      一部不能沒收時，應以其財產抵償之；又連續購辦公用物
      品，浮報價額，處有期徒刑6年，褫奪公權6年，減為有期
      徒刑4年，褫奪公權4年，所得新台幣79萬3千2百15元應予
      追繳沒收，如全部或一部不能沒收時，應以其財產抵償之
      ；被告上訴後，復經本院前審（94年度重上更(三)字第
      219號）判決：「依據法令從事公務之人員，共同連續對
      於主管之事務，直接圖利，處有期徒刑1年7月，褫奪公權
      1年，所得財物新台幣55萬9仟6佰77元應與附表一共犯欄
      內所列之共犯連帶追繳沒收，如全部或一部無法追繳時，
      以其財產抵償之；又依據法令從事公務之人員，共同連續
      利用職務上之機會，詐取財物，處有期徒刑1年9月，褫奪
      公權1年，減為有期徒刑1年2月，褫奪公權1年，所得財物
      新台幣53萬7仟332元應與附表一共犯欄內所列之共犯連帶
      追繳沒收，如全部或一部無法追繳時，以其財產抵償之。
      應執行有期徒刑2年4月，褫奪公權1年，所得財物新台幣
      109萬7仟09元應與附表一共犯欄內所列之共犯連帶追繳沒
      收，如全部或一部無法追繳時，以其財產抵償之。」，被
      告向最高法院提起上訴後，經最高法院在97年12月26日以
      97年度台上字第6830 號撤銷本院前審判決，發回本院更
      審；以上各情有各該起訴書、判決書附卷可稽。
（二）按被告不服第一審法院判決提起上訴，迭經本院四次判決
      有罪，足見渠等罪嫌甚為重大。本件被告所涉犯罪，經認
      其犯罪嫌疑重大，且有逃亡之羈押原因，惟本院前審（即
      87年度上更(一)字第530號）在被告齊寶錚請求准許其出國
      而不予同意時，發現被告等（目前尚限制出境之被告為劉
      德黎、陳國傑、蔣國樑、陳照明、林純瑛、甲○○、劉嘉
      誠、陳勝賢八人）有可能逃亡，出境不歸，為確保被告等
      能於審判時到庭，以利刑事訴訟程序之進行，因之考量訴
      訟之進行及證據之調查是否會因被告等出境而受影響，因
      之於82年3月13日管制渠等出境，限制前開被告等出境，
      尚非無稽。
（三）本件全案尚未審結，且被告等之罪嫌亦甚重大，所涉嫌之
      犯罪，復係社會矚目、影響社會重大深遠之貪污罪，限制
      其等出境所欲保護之法益，顯高於其等前開聲請意旨所指
      之個人法益，因而本院認以駁回被告解除限制出境聲請為
      適當。
四、綜前所述，經核被告之聲請難認為有理由，應予駁回。
據上論結，應依刑事訴訟法第220條裁定如主文。
中    華    民    國    98    年    11    月    16    日
                  刑事第十六庭審判長法  官  溫耀源
                                    法  官  王敏慧
                                    法  官  許增男
以上正本證明與原本無異。
如不服本裁定，應於收受送達後五日內向本院提出抗告狀。
                                    書記官  廖麗蓮
中    華    民    國    98    年    11    月    17    日


司法院資訊處製作；財團法人民間司法改革基金會備份。
